【裁判字號】    97,易,599
【裁判日期】    971121
【裁判案由】    詐欺
【裁判全文】
臺灣基隆地方法院刑事判決               97年度易字第599號
公  訴  人  臺灣基隆地方法院檢察署檢察官
被      告  丙○○
上列被告因詐欺案件，經檢察官提起公訴（97年度偵字第3052號
），本院判決如下：
    主  文
丙○○幫助意圖為自己不法之所有，以詐術使人將本人之物交付
，累犯，處有期徒刑陸月，如易科罰金，以新臺幣壹仟元折算壹
日。
    事  實
一、丙○○前因竊盜案件，分別經本院以87年度基簡字第1778號
    、88年度易字178號各判處有期徒刑3月、6 月確定，於民國
    89年8月20日執行完畢；復因詐欺等案件，由本院於93年7月
    9日，以93年度基簡字第223號判處應執行有期徒刑5 月確定
    ，於94年9月5日縮刑期滿執行完畢（構成累犯）。
二、詎不知悔改，明知金融機構帳戶為個人信用之表徵，且申請
    開戶並無任何特殊限制，復可預見任意提供自己在金融機構
    開設之帳戶（含存摺、提款卡、密碼）供他人使用，可能因
    此供不法詐騙份子利用，作為實施詐欺或恐嚇取財等犯罪之
    工具，竟於不違背其本意之情形下，仍基於幫助不特定人詐
    欺之犯意，將其所有於93年3 月16日所開立之彰化商業銀行
    基隆分行00000000000000號帳戶（下稱：彰化銀行基隆分行
    帳戶）之存摺、提款卡連同密碼，於97年4月2日前某日，在
    不詳地點，提供給不詳真實姓名年籍之人，任由該人所屬或
    其轉手之犯罪集團作為犯罪取財收受款項之工具。嗣該人或
    其轉手之犯罪集團成員，基於意圖為自己不法所有之詐欺取
    財犯意，於97年4月3日凌晨1 時30分許，利用乙○○以網際
    網路設備進入080 中部聊天室時，犯罪集團成員自稱為「欣
    欣」之女子，即對乙○○佯稱同意以新臺幣（下同）4,000
    元之代價為之援交，嗣乙○○依約抵達彰化市三商百貨前等
    候，「欣欣」又來電告知乙○○，改約彰化市○○路317 號
    永豐銀行前等候，並佯稱因怕收到假鈔，要求乙○○依其指
    示將現金4,000元存到其所指定之帳戶，之後，另名自稱「
    阿龍」之犯罪集團成員再電乙○○，佯稱為確認乙○○並非
    警察，要求乙○○持提款卡按指示操作，使乙○○陷於錯誤
    ，於同日凌晨3時31分許，將29,979 元轉入丙○○之前開彰
    化銀行基隆分行帳戶內，復「阿龍」又來電佯稱該系統為檢
    核用途，無法轉入金錢，要求乙○○存入現金30,000元，林
    忠不疑有他，再依「阿龍」指示，於同日凌晨4 時22分許將
    現金30,000元存入前開帳戶，並於同日凌晨4 時31分許又將
    現金4,000元存入丙○○之前開帳戶內，合計共匯入63,979
    元，而犯罪集團成員待乙○○匯款至上述帳戶後，旋即將款
    項提領一空，嗣乙○○發覺遭詐騙後報警處理，始悉上情。
二、案經彰化縣警察局彰化分局報告臺灣基隆地方法院檢察署檢
    察官偵查起訴。
    理  由
一、按被告以外之人於審判外之言詞或書面陳述，除法律有規定
    者外，不得作為證據；又被告以外之人於偵查中向檢察官所
    為之陳述，除顯有不可信之情況者外，得為證據；再被告以
    外之人於審判外之陳述，雖不符合刑事訴訟法第159條之1至
    第159條之4之規定，而經當事人於審判程序同意作為證據，
    法院審酌該言詞陳述或書面陳述作成時之情況，認為適當者
    ，亦得為證據，而當事人、代理人或辯護人於法院調查證據
    時，知有上開不得為證據之情形，而未於言詞辯論終結前聲
    明異議者，視有前項之同意，刑事訴訟法第159條第1項、第
    159條之1第2項及第159條之5分別定有明文。經查：
  (一)證人乙○○於警詢中所為之陳述，為被告丙○○以外之人於
    審判外之言詞陳述，然經本院於審判程序提示予被告並告以
    要旨，經被告表示無意見，且未聲明異議，又本院審酌證人
    乙○○警詢筆錄之記載，並無不正取供之情事，且證人於警
    詢時並無具結之可能，是就該審判外言詞陳述作成時之情況
    ，應認為適當，依刑事訴訟法第159條之5規定意旨，具有證
    據能力。
  (二)證人戊○○於偵查中向檢察官所為之陳述，固屬被告丙○○
    以外之人於審判外之言詞陳述，惟檢察官係國家公務員，代
    表國家偵查犯罪，實行公訴，而實務運作時，檢察官向被告
    以外之人所取得之陳述，原則上均能遵守法律規定，不致違
    法取供，其可信度極高，此外，復無其他顯不可信情況，而
    證人郭文伶亦經依法具結在案，是就該審判外之言詞陳述，
    應認依刑事訴訟法第159條之1第2項具有證據能力。
二、訊據被告丙○○固坦承彰化銀行基隆分行00000000000000號
    帳戶係其所申設，被害人乙○○亦有將前揭款項匯入前開帳
    戶中，惟矢口否認有將前開帳戶交付詐欺集團成員使用，辯
    稱：97年2月21日下午，伊朋友匯款1萬元至其所有之彰化銀
    行基隆分行帳戶內，因該帳戶久未使用，也未登摺，故伊於
    當日晚間6 時許攜帶該帳戶之提款卡、存摺、印章出門，欲
    領錢時順便補摺，伊在基隆火車站附近之提款機自前開帳戶
    領款1 萬元後，與友人戊○○夫婦相約至臺北市○○○路上
    的飛天麻辣鍋吃火鍋，吃完麻辣鍋結完帳後，伊發現伊放在
    外套口袋內長形皮夾遺失，皮夾內有存摺、印章、提款卡、
    行照、駕照等證件及現金8,000 元等，伊遍尋不著，但因該
    帳戶內僅餘85元，故未掛失也未報警云云。經查：
 (一) 前揭犯罪事實，業據證人即被害人乙○○於警詢中證述綦詳
    ，並有彰化商業銀行基隆分行97年4月26日彰基隆字第09710
    82號函暨、客戶開戶資料交易明細表影本（見97年度偵字第
    3052號卷第8 頁至第11頁）在卷可稽，足見被害人乙○○確
    有因被告將其所有之上開彰化銀行基隆分行帳戶供犯罪集團
    成員使用而遭詐欺並匯款至被告丙○○之前開帳戶內無訛。
 (二) 被告辯稱前開帳戶之存摺、提款卡及印章係於97年2月21日
    晚間11、12點與友人戊○○夫婦吃完麻辣鍋付帳之後遺失，
    朋友有幫忙在現場尋找，並未找到，伊並未交付帳戶給犯罪
    集團成員云云，然證人戊○○於偵查中具結證稱：當日吃完
    麻辣鍋，伊與太太（即甲○○）回家後，被告打電話給伊，
    問伊有沒有看到他的皮夾，伊回答說沒有，被告說要趕快去
    報警，因為裡面有很多證件，掉了很麻煩，隔幾天，伊又提
    醒被告要趕快去報警等語（見97年9月3日偵訊筆錄），是證
    人戊○○並未親見被告遺失皮夾，亦未與其太太李珮瑄於現
    場幫忙尋找皮夾，係事後被告來電始知其皮夾遺失乙事，是
    被告辯稱伊皮夾遺失時，朋友有在現場幫忙尋找，洵無足採
    ；再證人戊○○於本院97年11月12日審理中先證稱：伊於97
    年間除了開庭外，只有與被告在7、8月夏天間見過1次面，
    是約在忠孝東路的統領，要載被告回基隆，當天只是平常的
    見面，並無發生特別的事等語，復經公訴檢察官追問是否曾
    至飛天麻辣鍋吃飯後，證人戊○○始改稱；伊在97年農曆過
    年後，有與被告一起去飛天麻辣鍋吃飯，當天吃麻辣鍋時，
    伊有看見被告的皮夾的很鼓，裡面裝有存摺、現金及印章，
    吃完離開後，被告有打電話詢問伊有無看到該皮夾，後來又
    有打電話問伊，有無皮夾的消息，而因為吃完該餐後，竟接
    獲偵查傳票（即97年9月3日開庭）要出庭作證，伊很生氣，
    所以該事發生之後就較少和被告聯絡等語（見本院97年11
    月12日審判筆錄），惟衡諸常情，證人戊○○前因被告帳戶
    失竊乙事甫於97年9月3日至偵查庭中作證，當對該次至飛天
    麻辣餐敘之會面情形印象深刻，惟於公訴檢察官詢問時，卻
    僅記得在97年之7、8月間有1次平常之會面，反遺忘有與被
    告在97年2月間（農曆後）至飛天麻辣餐敘後，被告遺失皮
    夾，並著急屢打電話詢問之事，已悖常情，而一經追問，證
    人戊○○立刻回復記憶，並就當次餐敘之細節一一敘述，其
    證言是否有偏頗被告之虞，已啟人疑竇；再證人戊○○固於
    本院審理中證稱：伊與被告吃麻辣鍋當天，被告要去付錢，
    有把皮夾拿出來，伊看到皮夾很鼓，被告把皮夾裡面的1本
    存摺、錢及印章拿給伊看，被告說有人還他錢，所以帶存摺
    出來領錢請伊吃飯，皮夾型式為長形的，伊忘記被告是從何
    處取出皮夾等語（見本院97年11月12日審判筆錄）；證人李
    珮瑄則於本院具結證稱：97年農曆過年後，被告有請伊及戊○○去吃麻辣火鍋，是被告打電話給戊○○所有之00000000
    00號電話邀約的，吃完飯後，被告站起來由褲子後面的口袋
    取出皮夾，伊才看到被告的皮夾，被告的皮夾是可折式，打
    開是長型的，折起來是方的，皮夾裡面有存摺、朋友還被告
    的現金及印章，皮夾是折起來的，存摺剛好可以放在裡面，
    可以折起來，被告有說伊要領薪水所以才把存摺帶在身上等
    語（見本院97年11月12日審判筆錄），互核證人戊○○、甲○○之證詞，彼等就被告皮夾之型式及被告隨身攜帶存摺之
    原因，證述多有矛盾不符，且衡以常情，皮夾多係用以置放
    現金、信用卡或個人證件等輕薄物品，顯少有將如長形皮夾
    般大小的存摺及印章置放於內，造成攜帶不便者，且據證人
    甲○○所言，被告係將存摺置於皮夾內折起來連同印章，再
    放於褲後口袋，惟如此一來，不但可能損及存摺之磁條，亦
    可能造成坐勢之不便，殊與常情有違，是證人甲○○及戊○○之證言是否可採，誠屬有疑。
 (三) 再證人戊○○於本院結證稱：伊在離開火鍋店時，伊與甲○○走到門口，服務員提醒伊有外套沒拿，伊就將被告的外套
    拿到門口給被告，被告叫伊把他的外套丟到被告朋友的車後
    ，伊就和太太甲○○騎車離開，約2分鐘後，被告來電告知
    皮夾遺失，問伊有無看到，伊回答說沒有，伊有叫被告趕快
    去報警，被告應允會去報警。後來，被告有再打電話問我有
    沒有皮夾的消息，伊心裡覺得很奇怪，撿到皮夾的人怎麼會
    通知伊，並再次叮嚀被告去報警，被告那時是打伊的000000
    0000號行動電話等語（見本院97年11月12日審判筆錄）；證
    人甲○○亦結證稱：伊與戊○○離開火鍋店不到2分鐘，被
    告就有打電話至戊○○所有之0000000000號行動電話，當時
    ，戊○○是把機車停下來講電話，伊的安全帽是半罩式的，
    所以有聽到戊○○與被告談話的內容，有說被告的皮夾不見
    了等語（見本院97年11月12日審判筆錄），而被告亦自承，
    與戊○○夫婦吃完麻辣鍋時，時間已經很晚，約為凌晨12點
    多，其在遺失上開帳戶資料時，所使用的行動電話號碼為00
    00000000或0000000000號，其係使用該2支電話中之1支與戊○○聯絡，惟觀諸卷附之戊○○所有號碼0000000000之雙向
    通聯紀錄，在97年2月20日至97年2月21日並無與被告前開00
    00000000號或0000000000號行動電話通聯之紀錄，迄至97年
    2月22日晚間6時許，始有戊○○撥打被告0000000000號之通
    聯紀錄，是證人戊○○、甲○○證稱被告於彼等離開飛天麻
    辣火鍋店後，因其皮夾遺失，有打電話詢問乙事，尚難遽採
    。
 (四) 被告另自承：其所遺失之皮夾內，除有上開帳戶之存摺、提
    款卡、印章外，復有駕照、行照及現金8,000 元等物，而駕
    照、行照除為個人身分重要證件亦為駕駛交通工具之資格證
    明，且現今詐欺集團利用人頭帳戶作為詐欺工具之情形如此
    猖獗，常人若果發現帳戶資料遭竊，為求證明自身清白，並
    避免帳戶遭人盜用，通常會立即報警處理，更遑論失竊物品
    中尚包括個人身分證明文件及現金8,000 元，是被告所述帳
    戶資料被竊經過既與常情不符，其事後未報警處理亦有違常
    理，堪認被告所辯實為臨訟飾卸之詞，不足為採。
 (五) 再，詐欺正犯為避免員警自帳戶來源回溯追查出真正身分，
    乃以他人帳戶供作詐得款項出入之帳戶，此為詐欺正犯需利
    用他人帳戶之原因，相應於此，詐欺正犯亦會擔心如使用他
    人遺失或不知該帳號實際使用狀況之帳戶，將時時處於該帳
    戶被申報掛失止付之風險中，隨時有可能因帳戶持有人發現
    帳戶存摺、提款卡遺失而辦理掛失止付，使詐騙集團無法順
    利提取被害人所匯之款項，甚至遭帳戶持有人以辦理補發存
    摺、變更印鑑、密碼之方式，將帳戶內存款提領一空，致其
    費盡周章所詐得之款項化為烏有。故詐欺正犯所使用之帳戶
    ，必須為其所能控制之帳戶，始能確保詐得款項。申言之，
    詐欺正犯絕不可能使用他人遺失存摺、提款卡、印鑑、密碼
    之帳戶供作詐得款項匯入之帳戶，以免除遭真正帳戶持有人
    提領或掛失之風險。被告辯稱：系爭帳戶係因遭竊，而遭詐
    欺集團利用云云，洵無足採
 (六) 又於金融機構開設帳戶並請領存摺、提款卡一事，係針對個
    人身分之社會信用而便利資金流通，具有強烈之屬人性，而
    存摺、提款卡、印章等物，事關個人財產權益之保障，其專
    有性甚高，一般人均有妥為保管及防止他人任意使用之認識
    ，縱因特殊情況偶需交付他人使用，亦必深入瞭解用途及合
    理性始予提供；若該等專有物品如落入不明人士手中，極易
    被利用為與財產有關之犯罪工具，此亦為吾人依一般生活認
    知所易於體察之常識。而有犯罪意圖者，非有正當理由，竟
    徵求他人提供帳戶，客觀上可預見其目的係為供某筆資金存
    入後再行領出之用，且係有意隱瞞其資金存入提領之流程並
    避免行為人身分曝光，吾人本於一般生活認知均易於瞭解，
    媒體復一再報導此等詐騙集團為規避查緝而使用他人帳戶以
    遂行詐欺之不法犯罪態樣。被告既可預見將帳戶交付不熟識
    之他人使用，將幫助他人實施詐欺犯罪，竟仍將其帳戶存摺
    、提款卡及密碼交付來路不明之人，使該人得自其帳戶領取
    款項，其顯有縱以其帳戶實施詐欺犯罪亦不違背其本意之幫
    助意思至明。
 (七) 綜上所述，被告明知將存摺、提款卡、提款卡密碼等有關個
    人財產、身分之物品，交付予犯罪集團成員，極易被利用為
    與財產有關之犯罪工具，被告竟加以同意，顯然對於其所有
    帳戶作為不法使用，有所認識且並不違背其本意，是雖卷內
    事證並無積極證據證明被告知悉該詐騙集團將如何犯罪，但
    其既對帳戶交付他人使用，可能遭犯罪集團用以犯罪有所預
    見，且不違背本意而為之，應有幫助詐欺取財之不確定故意
    甚明，本件事證明確，被告犯行洵堪認定。
三、核被告所為，係犯刑法第339 條第1 項之詐欺取財罪。被告
    對詐欺正犯提供帳戶資以助力，但並未參與詐欺犯罪行為之
    實行，應屬幫助他人實行犯罪行為，為幫助犯，乃依刑法第
    30條第2 項之規定減輕其刑。再被告有事實欄所載論罪科刑
    執行完畢之刑，有臺灣高等法院被告前案紀錄表乙份附卷足
    憑，其於前案執行完畢後5 年內，故意再犯本件有期徒刑以
    上之罪，為累犯，依刑法第47條第1 項規定加重其刑，並先
    加後減之。爰審酌被告雖非實際遂行詐欺犯行之人，然其提
    供帳戶之存摺、提款卡及密碼供他人使用，影響財產交易秩
    序，造成犯罪偵查困難，並使幕後犯罪人得以逍遙法外，危
    害社會治安，復於犯後未坦承犯行，飾詞矯飾，並參酌其犯
    罪手段及犯罪所生之損害等一切情狀，量處如主文所示之刑
    ，並諭知易科罰金之折算標準。
五、至被告將前開彰化銀行基隆分行之存摺、提款卡及密碼等物
    品，已交予不詳人士，未經扣案，兼參上開帳戶已通報為警
    示帳戶，已無沒收之必要，爰不為沒收之諭知，附此敘明。
據上論結，依刑事訴訟法第299條第1項前段，刑法第339條第1項
、第30條第1項、第2項、第47條第1項、第41條第1項前段，刑法
施行法第1條之1，判決如主文。
本案經檢察官丁○○到庭執行職務。
中    華    民    國    97    年    11    月    21    日
                  刑事第四庭審判長法    官  齊  潔
                                  法    官  王慧惠
                                  法    官  周霙蘭
以上正本證明與原本無異。
如不服本判決應於收受本判決後10日內向本院提出上訴書狀，其
未敘述上訴理由者，並得於提起上訴後10日內向本院補提理由書
狀（均須按他造當事人之人數附繕本）「切勿逕送上級法院」。
中    華    民    國    97    年    11    月    21    日
                            書 記 官  呂明龍
中華民國刑法第339條（普通詐欺罪）
意圖為自己或第三人不法之所有，以詐術使人將本人或第三人之
物交付者，處5年以下有期徒刑、拘役或科或併科1千元以下罰金
。
以前項方法得財產上不法之利益或使第三人得之者，亦同。
前二項之未遂犯罰之。


司法院資訊處製作；財團法人民間司法改革基金會備份。
